【裁判字號】    98,交簡上,134
【裁判日期】    981119
【裁判案由】    公共危險
【裁判全文】
臺灣新竹地方法院刑事判決           98年度交簡上字第134號
上  訴  人  臺灣新竹地方法院檢察署檢察官
被      告  甲○○
上列上訴人因被告公共危險案件，不服本院竹東簡易庭民國98年
5 月27日98年度竹東交簡字第102 號簡易判決（聲請簡易判決處
刑書案號：98年度偵字第1709號），提起上訴，本院管轄之第二
審合議庭判決如下：
    主  文
原判決撤銷。
甲○○犯不能安全駕駛動力交通工具罪，處有期徒刑參月；又犯
過失傷害致人重傷罪，處有期徒刑捌月；應執行有期徒刑玖月，
緩刑伍年，並應依本院民事庭九十八年度重訴字第一四四號和解
筆錄（如附件）所定條件向丙○○支付損害賠償。
    事  實
一、甲○○明知飲酒後駕車將導致其注意能力減低、反應能力變
    慢，在此時駕車行駛於道路上，將可能發生車禍導致他人死
    、傷之危險，且道路交通管理處罰條例定有於飲酒後呼氣之
    酒精濃度達每公升空氣含0.25毫克時即不得駕車之規定，竟
    仍於民國97年10月28日凌晨4 時許，在新竹縣竹東鎮下公館
    地區某處PUB 飲用酒類，並於當日15時許酒後不能安全駕駛
    動力交通工具之狀況下（未達心神喪失或精神耗弱之程度）
    ，駕駛車牌號碼為6227─MY之自用小客車欲返回其位於新竹
    縣寶山鄉○○村○○路87號之住處。嗣於當日16時許，甲○○駕駛上開自用小客車，自台68號東西向快速道路二重匝道
    下快速道路後，由西往東方向往新竹縣芎林鄉方向行駛，行
    經快速道路下之紅綠燈號誌路口時，其行進方向之交通號誌
    顯示為紅燈，本應注意遵照交通號誌之指示行進，以避免交
    通事故之發生，而依當時天氣晴朗、日間光線充足、路面乾
    燥無缺陷亦無障礙物、視距良好等一切情狀，客觀上並無不
    能注意之情事，竟因酒醉疏於注意，貿然闖越該紅燈號誌路
    口，適丙○○駕駛車牌號碼W2─8938之自用小客車搭載其孫
    女乙○○，由南往北方向行經前揭路口，甲○○所駕駛之上
    開自用小客車遂攔腰撞上丙○○所駕駛之自用小客車，導致
    丙○○所駕駛之車輛失控向前滑行撞擊安全島後方才停止，
    丙○○因而受有頸椎第五、六節脫位合併脊髓受傷、四肢癱
    瘓之重傷害，乙○○亦受有左上眼瞼瘀傷0.5 公分、左鎖骨
    區及右膝等處瘀傷之傷害（對乙○○所犯過失傷害部分，未
    經乙○○提起告訴而未經檢察官起訴），甲○○本身亦受有
    頸椎傷害及第四頸椎骨折等傷害而無法動彈，三人均經路人
    曾乃心打電話報警後送醫急救，嗣於當日16時59分許，甲○○在就醫過程接受抽血酒測，經換算測得其呼氣酒精濃度值
    達每公升0.5 毫克，因而發現上情。
二、案經丙○○之配偶范榕宴訴由新竹縣政府警察局竹東分局報
    告，及丙○○訴請臺灣新竹地方法院檢察署檢察官偵查後，
    聲請以簡易判決處刑。
    理  由
一、按「被告以外之人於審判外之陳述，雖不符前四條之規定，
    而經當事人於審判程序同意作為證據，法院審酌該言詞陳述
    或書面陳述作成時之情況，認為適當者，亦得為證據。」、
    「當事人、代理人或辯護人於法院調查證據時，知有第一百
    五十九條第一項不得為證據之情形，而未於言詞辯論終結前
    聲明異議者，視為有前項之同意。」，刑事訴訟法第159 條
    之5 定有明文。經查：本院以下所引用被告以外之人於審判
    外之言詞或書面陳述，雖均屬傳聞證據，然被告因自白犯罪
    ，對該證據之證據能力均未表示異議，本院審酌上開陳述作
    成時之情況，亦認為無不當之處，認上開證據均有證據能力
    ，合先敘明。
二、上開犯罪事實，業據被告於本院審理中坦承不諱，且查：
  (一)被告之自白，核與證人即被害人乙○○於警詢中證述：「（
    妳還記得當天的情形嗎？）我們這邊是綠燈，我們要通過路
    口時，突然有一部車子闖紅燈撞到我們車子的駕駛座，我們
    就撞到路邊的牆壁，滑行了一段距離停下來…」等語，證人
    曾乃心於警詢中指述：「我當時駕駛車輛由竹東往二重埔方
    向行進，於二重埔閘道下閘道經過綠燈後左轉往南後停等紅
    燈，可是我看到我對向車道有一輛福特藍色6227-MY 號闖紅
    燈由南向北行進，速度非常快，接著我就聽到很短煞車聲，
    然後就是車輛的碰撞聲，我想應該是跟著我一起下閘道的車
    輛被剛才闖紅燈的車輛撞到，所以我就迴轉回去查看，就發
    現6227-MY 的車輛車頭全毀並且撞上分隔島，而另外一台W2
    -8938 左側被撞擊後車頭偏離往東方向，於是我就打電話給
    110 及119 報案。」等案發過程大致相符，並有被告之東元
    綜合醫院檢驗報告單1 份（經換算呼氣酒精濃度值為0.50mg
    /l）、刑法第185 條之3 案件測試觀察紀錄表、新竹縣政府
    警察局竹東分局道路交通事故現場圖、道路交通事故調查表
    (一)(二)、新竹縣政府警察局舉發違反道路交通管理事件通知單
    影本、東元綜合醫院診斷證明書各1 份、道路交通現場照片
    共20張在卷可稽。
  (二)而告訴人丙○○因此受有上開傷勢，亦據其提出東元綜合醫
    院97年10月28日診斷證明書（偵查卷頁23）、大安醫院97年
    12月24日、98年2 月4 日、98年4 月21日乙種證明書（原審
    卷頁16、16-1、29）、國立台灣大學醫學院附設醫院97年11
    月26日診斷證明書（原審卷頁15）、行政院衛生署新竹醫院
    98年4 月8 日、同年5 月4 日乙種診斷證明書（原審卷頁26
    、27）、國立臺灣大學醫學院附設病症暨失能診斷證明書（
    原審卷頁30）附卷可參，觀諸國立台灣大學醫學院附設醫院
    97年12月3 日診斷證明書記載：「丙○○因上述疾病…於97
    年11月3 日接受頸椎融合手術，97年11月21日接受氣管切開
    手術，目前頸部以下神經學功能缺損併四肢癱瘓，因頸椎第
    五、六節脫位合併脊椎受傷，需頸圈固定保護。」等語（偵
    查卷頁25），大安醫院98年4 月21日診斷證明書記載：「丙○○於97年12月9 日轉本院呼吸照護病房住院，四肢癱瘓，
    無法自行翻身，無法自行呼吸，依賴呼吸器，因無法自行進
    食，經由鼻胃管灌食，膀胱無張力置放尿管，排便困難，日
    常生活完全需他人照料，住院期間多次肺炎及尿道感染，於
    98年4 月8 日出院療養，仍仰賴呼吸器，完全無法自行呼吸
    ，目前評估無法復原。」（原審卷頁29），暨參諸告訴人現
    已領有極重度多重障礙中華民國身心障礙手冊，其上記載心
    臟、呼吸、肢體障礙均為極重度之程度，有告訴人中華民國
    身心障礙手冊影本附卷可參（原審卷頁32），可知告訴人丙○○歷經多次手術、住院及治療後，迄今仍有上開受傷結果
    無法回復，顯然已達刑法第10條第4 項第4 款「毀敗或嚴重
    減損一肢以上之機能」之重傷害甚明。
  (三)而「汽車行駛至交岔路口，其行進、轉彎應遵守燈光號誌」
    、「汽車駕駛人飲用酒類後，其吐氣所含酒精濃度超過每公
    升0.25毫克者，不得駕車」，道路交通安全規則第102 條第
    1 項第1 款、第114 條第1 項第2 款分別有明文規定。本件
    被告考領有適當之駕駛執照，有司法警察依職權調得之被告
    駕駛資格資料表在卷可稽（偵查卷頁42），則其對於上開規
    定應無不知之理，另依卷附上開道路交通事故現場圖、調查
    報告表(一)(二)及現場照片可知，當時天候晴，日間自然有光線
    ，柏油路面乾燥無缺陷或障礙物，視距良好，客觀上並無不
    能注意之情事，被告竟仍於前開時、地酒後駕車，並在設有
    紅綠燈號誌之交岔路口闖越紅燈行駛，而與告訴人丙○○所
    駕駛之自小客車發生碰撞，顯然係因酒後駕車注意能力降低
    所造成，其對於本件車禍之發生顯有過失；又告訴人丙○○
    亦因本件車禍事故方受有上開重傷害，則被告之過失行為與
    告訴人所受重傷害間，亦顯有相當之因果關係。
  (四)綜上，被告酒後不能安全駕駛動力交通工具而仍駕駛，及過
    失致人重傷害之犯行，事證明確，應依法論科。
三、論罪科刑：
  (一)核被告所為，係犯刑法第185 條之3 服用酒類不能安全駕駛
    動力交通工具而駕駛罪，及刑法第284 條第1 項後段之過失
    致重傷罪。被告所犯上開服用酒類不能安全駕駛動力交通工
    具而駕駛罪，及過失致重傷罪2 罪間，犯意各別，行為互異
    ，應予分論併罰。被告酒醉駕車，因而致告訴人丙○○受有
    重傷害，其所犯過失致重傷罪部分，應依道路交通管理處罰
    條例第86條第1 項規定加重其刑。
  (二)原審認被告係觸犯公共危險罪及過失傷害致重傷罪，分別予
    以論罪科刑，固非無見，惟查：刑事審判旨在實現刑罰權分
    配之正義，法院對有罪被告之科刑，應輕重得宜，罰當其罪
    ，符合罪刑相當之原則，以契合社會之法律感情，故刑法第
    57條明定科刑時應審酌一切情狀，尤應注意該條各款所列事
    項，以為科刑輕重之標準，故量刑時，自須就犯罪動機、被
    告過失之程度及被害人因而所受之損害，及犯罪後之態度等
    情詳加審酌。而酒後駕車肇事率甚高，嚴重危害其他用路人
    之生命安全及身體健康，造成甚多被害家庭支離破碎，因而
    政府三令五申倡導酒後切勿開車，以免害人害己，本案被告
    係72年6 月26日生，行為時年約25歲，已經結婚並育有一子
    ，均據其陳報在卷，竟不知珍重自己及其他用路人之生命身
    體安全，而於PUB 飲酒作樂後，酒醉駕駛車輛於快速道路上
    ，且未遵守交通燈號行駛因而肇事，造成告訴人丙○○受有
    上開重傷害，迄今仍躺臥在床，全賴家人看護照料方能生活
    ，不僅使告訴人丙○○因此失去生活自理之能力，餘生飽受
    病痛折磨，其家人亦因須日夜照顧告訴人，生活受到重大影
    響，精神亦甚為痛苦，故被告之過失情節甚為重大，且對告
    訴人造成之傷害亦甚為嚴重，然原審就被告酒醉駕車犯行部
    分，卻僅量處罰金新台幣5 萬5 千元，就被告過失致重傷犯
    行部分，亦僅量處有期徒刑6 月，並得易科罰金，量刑顯然
    過輕，而有不當，檢察官循告訴人之請求，認原審就被告上
    開2 個犯行量刑均屬過輕，提起上訴，均為有理由，自應由
    本院予以撤銷改判。
  (三)爰審酌被告於酒後已達不能安全駕駛動力交通工具之情狀，
    竟仍貿然駕駛汽車行駛於快速道路，又於經過匝道交叉路口
    時闖越紅燈，致撞擊告訴人丙○○所駕駛車輛，造成丙○○
    受有上開重傷害，情節甚為重大，惟斟酌其犯後坦承犯罪，
    且業於本院審理中與告訴人達成和解（詳下述），態度良好
    ，並無前科，有臺灣高等法院被告前案紀錄表在卷可稽，及
    依警詢筆錄之記載，其家庭經濟狀況小康，教育程度係高職
    畢業等一切情狀，分別量處如主文所示之刑，並定其應執行
    之刑。
  (四)末查被告前未曾有任何前科，有臺灣高等法院被告前案紀錄
    表在卷可稽，且其於本院審理中終與告訴人在本院民事庭達
    成和解，願意再賠償告訴人丙○○172 萬元，除先支付告訴
    人丙○○50萬元外，其餘122 萬元約定自98年11月25日起開
    始分期給付，有本院民事庭98年度重訴字第144 號和解筆錄
    1 份在卷可稽，顯見已有改過之心，本院認其經此偵、審程
    序後，應知警惕而無再犯之虞，上開所宣告之刑以暫不執行
    為適當，爰併予宣告緩刑5 年，以勵自新，另為保障告訴人
    丙○○之債權，另諭知被告緩刑期內應履行如主文所示之損
    害賠償義務。
據上論斷，依刑事訴訟法第455 條之1 第1 項、第3 項、第369
條第1 項前段、第364 條、第299 條第1 項前段，刑法第185 條
之3 、第284 條第1 項後段、第51條第5 款、第74條第1 項第1
款、第2 項第3 款，刑法施行法第1 條之1 ，道路交通管理處罰
條例第86條第1 項，判決如主文。
本案經檢察官黃秋婷到庭執行職務。
中    華    民    國    98    年    11    月    19    日
                刑事第一庭  審判長法  官  陳健順
                                  法  官  王子謙
                                  法  官  蔡川富
以上正本證明與原本無異。
不得上訴。
中    華    民    國    98    年    11    月    19    日
                                  書記官  朱苑禎
附錄本案論罪科刑法條全文：
中華民國刑法第185條之3
服用毒品、麻醉藥品、酒類或其他相類之物，不能安全駕駛動力
交通工具而駕駛者，處一年以下有期徒刑、拘役、或科或併科15
萬元以下之罰金。
中華民國刑法第284條
（過失傷害罪）
因過失傷害人者，處6 月以下有期徒刑、拘役或5 百元以下罰金
，致重傷者，處1 年以下有期徒刑、拘役或5 百元以下罰金。
從事業務之人，因業務上之過失傷害人者，處1 年以下有期徒刑
、拘役或1 千元以下罰金，致重傷者，處3 年以下有期徒刑、拘
役或2 千元以下罰金。


司法院資訊處製作；財團法人民間司法改革基金會備份。
